臺灣板橋地方法院民事判決　九十一年度訴字第二○號
　　原　　　告　乙○○
　　法定代理人　丙○○
　　被　　　告　甲○○
右當事人間請求侵權行為損害賠償事件，本院判決如左：
    主      文
被告應給付原告新臺幣貳拾萬肆仟捌佰玖拾陸元及自民國九十年四月十七日起至清償
日止，按年息百分之五計算之利息。
原告其餘之訴駁回。
訴訟費用由被告負擔十分之四，餘由原告負擔。
本判決第一項於原告以新臺幣柒萬元為被告供擔保後，得假執行。
原告其餘假執行之聲請駁回。
    事      實
甲、原告方面：
一、聲明：(一)被告應給付原告新臺幣（下同）五十一萬二千二百四十元及自起訴狀繕
    本送達翌日起至清償日止，按年息百分之五計算之利息。(二)陳明願供擔保，請准
    宣告假執行。
二、陳述：
    (一)被告於民國八十九年四月二十五日下午五時三十西分許，駕駛車牌號碼ＥＧ─
      ○二四八號自用小客車，沿臺北縣中和市○○路由中和往板橋方向行駛，行經
      員山路一七四之二號前，應注意車輛行駛時，駕駛人應注意車前狀況，隨時採
      取必要之安全措施，而依當時天候、路況等均無不能注意之情形，竟疏未注意
      ，撞及甫放學而適與同學一同橫越員山路之原告，致原告倒地並受有右脛腓骨
      、右尺骨鷹嘴骨折之傷害。而本件事故係因被告甲○○駕駛車輛行駛時，應注
      意車前狀況，隨時採取必要之安全措施，竟疏未注意致肇事，臺灣省臺北縣區
      車輛行車事故鑑定委員會亦同此認定，且被告過失傷害之刑事犯行，業據臺灣
      板橋地方法院檢察署檢察官提起公訴，並經鈞院判處有期徒刑二月確定。被告
      侵權行為事實已堪認定。
    (二)按因故意或過失，不法侵害他人權利者，負損害賠償責任；汽車、機車或其他
      非依軌道行使之動力車輛，在使用中加損害於他人者，駕駛人應賠償因此所生
      之損害；不法侵害他人之身體或健康者，對於被害人因此喪失或減少勞動能力
      ，或增加生活上之需要時，應負損害賠償責任；不法侵害他人之身體、健康、
      名譽、自由、信用、隱私、貞操，或不法侵害其他人格法益而情節重大者，被
      害人雖非財產上之損害，亦得請求賠償相當之金額，民法第一百八十四條第一
      項前段、第一百九十一條之二、第一百九十三條第一項、第一百九十五條第一
      項分別定有明文，原告自得依前揭規定，請求被告損害賠償：
      １、醫療費用十一萬二千二百四十元：
          原告八十九年四月二十五日至同年五月六日住院期間共支出醫療費用八萬
          五千八百八十元，八十九年五月九日至九十年二月二十三日共門診十八次
          ，計支付醫療費用一萬九千七百二十元，九十年二月九日入院施行手術拔
          除鋼釘；九十年二月十三日出院，計支付醫療費用五千八百七十元，九十
          年二月十六日至同年三月六日共門診五次，計支付醫療費用七百七十元，
          共計支出醫療費用十一萬二千二百四十元。
      ２、非財產上之損害賠償部分四十萬元：
          原告現為國中學生，因被告之過失侵權行為受傷住院迄今仍在治療，課業
          受嚴重之影響，且必須支出課後輔導費用，以趕上課業之進度，身體及精
          神均受甚大之創傷，爰請求非財產上之損害賠償四十萬元。
      ３、以上共計五十一萬二千二百四十元。
三、證據：提出診斷證明書二件、臺灣板橋地方法院檢察署檢察官起訴書影本一件、
    醫療費用清單一件、收據十件、統一發票二件、醫療費用證明單一件。
乙、被告方面：
    被告未於言詞辯論期日到場，亦未提出準備書狀作何聲明或陳述。
    理      由
一、本件被告未於言詞辯論期日到場，核無民事訴訟法第三百八十六條各款所列情形
    ，爰依原告聲請，由其一造辯論而為判決。
二、原告起訴主張被告於八十九年四月二十五日下午五時三十西分許，駕駛車牌號碼
    ＥＧ─○二四八號自用小客車，沿臺北縣中和市○○路由中和往板橋方向行駛，
    行經員山路一七四之二號前，應注意車輛行駛時，駕駛人應注意車前狀況，隨時
    採取必要之安全措施，而依當時天候、路況等均無不能注意之情形，竟疏未注意
    ，撞及甫放學而適與同學一同橫越員山路之原告，致原告倒地並受有右脛腓骨、
    右尺骨鷹嘴骨折之傷害。而本件事故係因被告甲○○駕駛車輛行駛時，應注意車
    前狀況，隨時採取必要之安全措施，竟疏未注意致肇事，臺灣省臺北縣區車輛行
    車事故鑑定委員會亦同此認定，且被告過失傷害之刑事犯行，業據臺灣板橋地方
    法院檢察署檢察官提起公訴，經本院刑事庭判處有期徒刑二月確定，爰依民法第
    一百八十四條第一項前段、第一百九十一條之二、第一百九十三條第一項、第一
    百九十五條第一項之規定，請求被告賠償醫療費用十一萬二千二百四十元及非財
    產上之損害賠償四十萬元等語。
三、被告經合法通知未到庭，亦未提出任何書狀爭執或否認原告之主張，被告固於本
    件刑事案件中否認其就車禍之發生有過失。然查原告主張之前揭事實，業據其提
    出診斷證明書二件為證。又原告於本件刑事案件中之警訊及偵審中均主張：車禍
    當時伊要穿越員山路至對面一七六號，伊走至路中央與同學陳佩珊、劉權毅打招
    呼，未注意被告來車，就被撞到，當時被告自用小客車前方並無公車，被告亦未
    鳴喇叭，伊要穿越馬路時見被告車過來，來不及閃避就被撞到等語（見偵查卷第
    五頁、第二十頁背面、本院九十年度交易字第一一三號刑事卷九十年三月二十日
    訊問筆錄）。又現場目擊證人陳佩珊於本院刑事庭訊問時證稱：車禍發生時伊與
    原告、劉權毅在員山路華陽書局買文具，伊與劉權毅先買完結帳出來過員山路快
    到中央時，見被告車從右側前方天橋處開過來，沒按喇叭，亦未閃燈，車速也不
    慢，伊與劉權毅停下來要等被告車過去，此時原告從伊後面上來拍伊頭，再往前
    走就遭被告車撞到，當時被告並未開車燈，亦未按喇叭，原告被撞並未彈到擋風
    玻璃或引擎蓋上，伊很確定被告車開過來時，車前並無公車或其他車輛，警察到
    場時被告仍在現場等語（見本院前開刑事卷九十年四月十三日訊問筆錄）。證人
    劉權毅於本院刑事庭訊問時亦證稱：當天伊與原告、陳佩珊去書局買美術紙，伊
    與陳佩珊先出來，過馬路走到路中間時，見右方不遠被告車開過來，伊與陳佩珊
    便停下來等，此時原告突然從後面跑上來拍陳佩珊頭，當時伊站在最右側，中間
    是陳佩珊，左邊是原告，被告車開過來沒有開車燈，亦未閃燈或按喇叭，原告拍
    陳佩珊後往前就被撞，當時被告車前方並無公車或其他車輛等語（見本院刑事卷
    九十年四月十三日訊問筆錄）。核證人所述事發經過與原告所述情節相符，原告
    之前揭主張自堪採信為真實。被告於刑事案件中固抗辯以車禍發生時前方有公車
    等語，然其於刑事案件中既未能舉證證明，其抗辯自無足採信。
四、按汽車行駛時，駕駛人應注意車前狀況，並隨時採取必要之安全措施。又行人在
    未設有行人穿越道亦非禁止穿越之路段穿越道路時，應注意左右無來車，始可小
    心迅速穿過，道路交通安全規則第九十四條第三項、第一百三十四條第五款分別
    定有明文。本件依卷附道路交通事故調查表之警繪現場圖顯示，肇事地點為市區
    道路○○路、柏油路面乾躁無缺陷、無障礙物、視距良好、無號誌、無標誌、速
    限四十公里，被告駕駛自用小客車行至肇事地點時本應注意上開規定，而依當時
    情形，又無不能注意之情事，竟疏於注意，行至肇事地點時前方並無車輛阻礙視
    線，見原告與證人等欲穿越道路，卻未按喇叭或打閃燈示警，仍以時速約三十公
    里之車速行進，致撞及左前方穿越道路之原告肇事。而肇事後核對現場跡證及卷
    附車損照片情形，被告自用小客車左前後視鏡斷落，擋風玻璃左前方破裂，依此
    研判，被告駕駛自用小客車行經肇事地點疏未注意車前狀況，撞及原告，應係本
    件肇事次因。而原告未注意右方來車即貿然穿越道路，致被撞及，應係肇事主因
    ，臺灣省臺北縣區車輛行車事故鑑定委員會及臺灣省車輛行車事故覆議鑑定委員
    會先後鑑定及覆議意見亦均同此認定，有二委員會八十九年十二月二十七日八九
    北行字第一九八二號函所附鑑定意見書、及九十年六月五日府覆議字第九００八
    二六號函各一件在卷可參。而原告因本件車禍受有前開傷害，與被告之過失行為
    間顯有相當因果關係，綜上事證明確，被告過失侵權行為應堪認定。
五、按因故意或過失，不法侵害他人之權利者，負損害賠償責任；又不法侵害他人之
    身體、健康、名譽、自由、信用、隱私、貞操，或不法侵害其他人格法益而情節
    重大者，被害人雖非財產上之損害，亦得請求賠償相當之金額，民法第一百八十
    四條第一項前段、第一百九十五條第一項分別定有明文，原告自得依此規定請求
    被告賠償其損害。茲將原告請求之金額分述如左：
    (一)醫療費用部分：
      原告主張其因被告之過失侵權行為，致原告受有右脛腓骨、右尺骨鷹嘴骨折之
      傷害，支出醫療費用十一萬二千二百四十元，業據其提出診斷證明書二件、醫
      療費用清單一件、收據十件、統一發票二件、醫療費用證明單一件為證，被告
      亦未提出任何書狀爭執或否認原告之主張，原告主張其支出醫療費用共十一萬
      二千二百四十元，自堪採信為真實。
    (二)非財產上損害賠償：
      原告主張其為國中學生，因被告過失侵權行為受傷住院，迄今仍須門診治療，
      課業受嚴重之影響，身體及精神均受甚大之創傷等語。經查本件被告係高職畢
      業，此觀警訊筆錄之記載自明，另原告係七十六年八月十一日出生，年僅十四
      歲，現仍係學生，因被告之過失侵權行為致受本件傷害，其精神自屬痛苦不堪
      ，自得請求被告賠償非財產上之損害，本院審酌兩造之身分、地位、被告加害
      程度等一切情狀，認原告請求非財產上損害賠償四十萬元，尚稱允適。
    (三)合計原告因本件車禍所受之損害為五十一萬二千二百四十元。
五、又按損害之發生或擴大，被害人與有過失者，法院得減輕賠償金額，或免除之，
    民法第二百十七條第一項亦有明文。此項規定之目的，在謀求加害人與被害人間
    之公平，故在裁判上法院得以職權減輕或免除之（最高法院八十五年度臺上字第
    一七五六號判例意旨參看）。經查本件車禍係因被告駕駛自用小客車行至肇事地
    點，前方並無車輛阻礙視線，見原告與證人等欲穿越道路，卻未按喇叭或打閃燈
    示警，且疏未注意車前狀況，致生本件車禍，應係肇事次因，而原告未注意右方
    來車即貿然穿越道路，致被撞及，應係肇事主因，已如前述，本院斟酌本件車禍
    發生之情況，認原告及被告就車禍之發生，應各負十分之六、十分之四之原因力
    ，而原告就本件車禍之發生既與有過失，爰斟酌原告之過失程度，減輕被告之賠
    償金額為十分之四即二十萬四千八百九十六元，故原告請求被告損害賠償之金額
    ，於此範圍內洵屬有據。
六、從而，原告依據民法第一百八十四條第一項前段、第一百九十五條第一項之規定
    ，請求被告賠償二十萬四千八百九十六元及自起訴狀繕本送達翌日即九十年四月
    十七日起至清償日止，按年息百分之五計算之利息，為有理由，應予准許；逾此
    部分之請求，為無理由，應予駁回。
七、原告陳明願供擔保，聲請宣告假執行，核無不合，爰酌定相當擔保金額准許之。
八、結論：本件原告之訴為一部有理由，一部無理由，依民事訴訟法第三百八十五條
    第一項前段、第七十九條但書，第三百九十條第二項，判決如主文。
中　　　華　　　民　　　國　　九十一　　年　　　一　　　月　　三十一　　日
                                臺灣板橋地方法院民事第一庭
~B法　　　官　周舒雁
右為正本係照原本作成
如對本判決上訴，須於判決送達後廿日內向本院提出上訴狀
中　　　華　　　民　　　國　　九十一　　年　　　一　　　月　　三十一　　日
~B法院書記官　曹秋冬
